【裁判字號】    95,訴,2320
【裁判日期】    950929
【裁判案由】    毒品危害防制條例
【裁判全文】
臺灣高雄地方法院刑事判決              95年度訴字第2320號
公  訴  人  臺灣高雄地方法院檢察署檢察官
被      告  乙○○
                    （另案
上列被告因違反毒品危害防制條例案件，經檢察官提起公訴（95
年度毒偵字第4618號），及移送併案審理（95年度毒偵字第5762
號），嗣因被告就被訴事實為有罪之陳述，經本院合議庭裁定由
受命法官獨任適用簡式審判程序審理，本院判決如下：
    主  文
乙○○連續施用第一級毒品，處有期徒刑壹年，扣案之殘渣袋壹
只、注射針筒支、塑膠鏟子貳支，均沒收銷燬之。
    事  實
一、乙○○前於民國91年間，因施用毒品案件，經依本院91年度
    毒聲字第8024號裁定送觀察、勒戒後，認有繼續施用毒品傾
    向，再依本院92年度毒聲字第2166號裁定令入戒治處所施以
    強制戒治1 年，嗣因施以強制戒治，已屆滿3 月，其成效經
    評定為合格，無繼續戒治之必要，復依本院92年度毒聲字第
    5479號裁定停止戒治，而於92年9 月18日因停止處分出監，
    嗣於93年4 月11日期滿未經撤銷，視為強制戒治期滿，詎其
    於前開強制戒治執行完畢釋放後5 年內仍不知悔悟，明知海
    洛因為毒品危害防制條例所列管之第一級毒品，不得非法持
    有、施用，竟基於施用第一級毒品海洛因之概括犯意，自93
    年9 月間某日起至95年4 月28日止，在高雄縣鳳山市○○路
    115 號「富都旅社」203 號房等處，以針筒注射之方式，施
    用第一級毒品海洛因多次。嗣於95年4 月29日凌晨1 時許，
    在「富都旅社」203 號房，為警當場查獲，並扣得殘渣袋1
    只、注射針筒3 支、塑膠鏟子2 支等物，經警採尿送驗結果
    ，呈嗎啡陽性反應，始查獲上情。
二、案經高雄縣政府警察局鳳山分局、高雄市政府警察局保安警
    察大隊報請臺灣高雄地方法院檢察署檢察官偵查起訴及移送
    併案審理。
    理  由
一、本案被告乙○○所犯係死刑、無期徒刑、最輕本刑為3 年以
    上有期徒刑以外之罪，其於準備程序就前揭被訴事實為有罪
    之陳述，經受命法官告知簡式審判程序之旨，並聽取其與公
    訴人之意見後，本院認無不得或不宜改依簡式審判程序進行
    之情事，依刑事訴訟法第273 條之1 第項、第284 條之1 規
    定，裁定本案由受命法官獨任進行簡式審判程序，合先敘明
    。
二、上揭犯罪事實，業據被告於警詢、偵訊及本院審理時供認不
    諱，且其經警採集尿液送檢驗結果，均呈嗎啡陽性反應，此
    有臺灣檢驗科技股份有限公司95年5 月15日報告編號KＺ0000
    00000000濫用藥物尿液檢驗報告、高雄縣政府警察局鳳山分
    局偵辦毒品案件嫌疑人尿液採集編號對照表各1紙在卷可稽
    ，復有殘渣袋1 只、注射針筒3 支、塑膠鏟子2 支等物在卷
    足佐。再者，查獲之殘渣袋1 只、注射針筒3 支、塑膠鏟子
    2 支，經送請高雄醫學大學附設中和紀念醫院檢驗結果，皆
    呈海洛因陽性反應等情，有該院95年7 月18日報告編號0000
    -000、0000-000、0000-000、0000-000、0000-000、0000-0
    00檢驗報告各1 紙在卷足考，足徵被告之任意性自白核與事
    實相符，應堪信為真實。
三、查被告乙○○前於91年間，因施用毒品案件，經依本院91年
    度毒聲字第8024號裁定送觀察、勒戒後，認有繼續施用毒品
    傾向，再依本院92年度毒聲字第2166號裁定令入戒治處所施
    以強制戒治1 年，嗣因施以強制戒治，已屆滿3 月，其成效
    經評定為合格，無繼續戒治之必要，復依本院92年度毒聲字
    第5479號裁定停止戒治，而於92年9 月18日因停止處分出監
    ，嗣於93年4 月11日期滿未經撤銷，此有臺灣高等法院被告
    前案紀錄表1 份在卷可查，其於前案強制戒治執行完畢釋放
    後5 年內，再犯本案毒品危害防制條例第10條第1 項之罪，
    犯罪事證明確，其所為顯與該條例第23條第2 項之規定相符
    ，應予依法論科。
四、查被告行為後，刑法業於94年2 月2 日經總統以華總一義字
    第09400014901 號令修正公布，並於95年7 月1 日施行，刑
    法施行法第1 條之1 亦於95年6 月14日經總統以華總一義字
    第09500085181 號令公布施行，參酌最高法院95年5 月23日
    刑事庭第8 次會議決議，修正後刑法第2 條第1 項之規定，
    係規範行為後法律變更所生新舊法律比較適用之準據法，於
    修正後刑法施行後，應適用修正後刑法第2 條第1 項之規定
    ，為「從舊從輕」之比較。另於比較時應就罪刑有關之共犯
    、未遂犯、想像競合犯、牽連犯、連續犯、結合犯，以及累
    犯加重、自首減輕暨其他法定加減原因（如身分加減）與加
    減比例等一切情形，本於統一性及整體性原則，綜其全部罪
    刑之結果而為比較。本院審酌修正後刑法第56條規定，業已
    刪除連續犯之規定。故連續數行為而犯同一罪名，依修正前
    刑法第56條規定，應以一罪論，但得加重其刑；而依修正後
    規定，則已無連續犯可資適用，即應將各次犯行以數罪併合
    處罰。是以適用修正前關於連續犯之規定，自係較為有利。
    又查海洛因屬毒品危害防制條例第2 條第2 項第1 款所規定
    之第一級毒品，不得非法持有、施用，故核被告所為，係犯
    毒品危害防制條例第10條第1 項之施用第一級毒品罪。被告
    持有第一級毒品海洛因進而施用，其持有海洛因之低度行為
    ，應為施用之高度行為所吸收，不另論罪。被告先後多次施
    用第一級毒品海洛因之犯行，時間緊接，所犯構成要件相同
    ，顯係基於概括犯意反覆為之，為連續犯，依修正前刑法第
    56條規定，以一罪論，並加重其刑。爰審酌被告施用毒品足
    以戕害身心健康，滋生其他犯罪，惡化社會治安，其經觀察
    、勒戒、強制戒治後，仍再度多次施用毒品，顯見其戒毒之
    意志不堅，自制力不佳，應有入監矯治之必要，惟念及被告
    施用毒品，戕害己身，本質上屬於病患性行為，且其犯後均
    已坦承犯行，態度尚可等一切情狀，量處如主文所示之刑，
    以示懲儆，又查獲之殘渣袋1 只、注射針筒3 支、塑膠鏟子
    2 支，經本院送驗結果，均含有第一級毒品海洛因，業如前
    述，且客觀上難以析離，均應依毒品危害防制條例第18條第
    1 項前段規定，予以宣告沒收銷燬之。至同日查獲未經使用
    之注射針筒2 支，係被告預備用以施用毒品所用之物，業據
    被告於本院審理時供陳明確，惟上開物品既未扣案，復無證
    據證明現仍尚存在，為免將來執行上之困難，爰不另為沒收
    之宣告，附此敘明。
五、併辦退回部分（95年度毒偵字第5762號）
（一）併辦意旨略以：被告復自95年7 月11日凌晨2 時25分回溯
      24小時內之某時許，在不詳地點，以不詳方式施用第一級
      毒品海洛因。因認被告另尚涉有施用第一級毒品之罪嫌，
      且與前開論罪科刑之部分具有包括一罪之關係。
（二）經查，併辦意旨所指被告上開所為均係在95年7 月1 日以
      後，乃係在前揭刑法修正施行後，而因刑法有關連續犯之
      規定業已刪除，當無連續犯之規定可資適用，自難認與前
      開論罪科刑之部分有何裁判上一罪關係。再者，所謂包括
      一罪，係指包含接續犯、集合犯等各種犯罪類型之實質上
      一罪而言。所謂接續犯，必須行為人主觀上出於單一犯意
      ，而其客觀行為分為數個舉動接續進行，且各舉動在時間
      、空間上有密切之關係，並持續侵害同一法益，以實現一
      個犯罪構成要件而言。惟查，被告於95年7 月11日凌晨2
      時25分回溯24小時內之某時施用第一級毒品海洛因犯行，
      衡情屬完整之施用毒品犯行，而非僅係出於單一施用毒品
      犯意下之數個舉動，且與前開論罪科刑部分之犯罪時間已
      有明顯區隔，亦無時間上密切關係之可言，自難認上開行
      為與前開論罪科刑之部分成立所謂接續犯之包括一罪關係
      。又所謂集合犯，係指立法者在犯罪構成要件所描述或預
      設之該當行為，本即具有不斷反覆實施之特性而言，例如
      「經營」、「收集」、「常業」等犯行，自其構成要件之
      描述，本即有反覆為同一行為之意義。惟查，施用毒品犯
      行之構成要件行為係「施用」，於立法者之立法描述中，
      實難認有反覆為同一行為之含意在內；雖施用毒品之行為
      顯可能係成癮之依賴行為，而另有符合所謂「習慣犯」（
      或「慣行犯」）之學理上概念，但此種概念終與集合犯之
      概念非屬一致，且實務上殊少見有採「習慣犯」為包括一
      罪之作法，自亦不宜遽以採之；此外雖有論者以為解釋集
      合犯之概念非以法條之文義解釋為限，尚可自其處罰規範
      之目的來加以解釋，然此種說法是否過度擴張或變易集合
      犯之固有概念，且經由目的性擴張之解釋結果，易使集合
      犯之概念及其犯罪態樣趨於不明確。又被告於本院審理時
      自承：有時1 、2 個月施用1 次等語（見本院95年9 月29
      日審判筆錄），亦難認被告所為有何具備反覆、延續之行
      為特徵， 是以被告上開所為施用毒品之行為，亦難認與
      前開論罪科刑之部分有所謂集合犯之包括一罪關係。綜上
      所述，本院認被告上開所為均難認與前開論罪科刑部分有
      所謂接續犯、集合犯之包括一罪關係，此外檢察官復未指
      明另有何種犯罪類型之包括一罪關係，故被告上開所為自
      非本院所能審理之範疇，爰退由檢察官另為適法之處理，
      特此敘明。
據上論斷，應依刑事訴訟法第273 條之1 第1 項、第284 條之1
、第299 條第1 項前段，毒品危害防制條例第10條第1 項、第18
條第1 項前段，刑法第11條、第2 條第1 項前段、修正前刑法第
56條，判決如主文。
本案經檢察官甲○○到庭執行職務。
中    華    民    國    95    年    9    月    29     日
                  刑事第九庭    法  官  謝梨敏
以上正本證明與原本無異。
如不服本判決，應於判決送達後10日內，向本院提出上訴狀。
                                書記官  林志衡
中    華    民    國    95    年     9    月    29    日
附錄本判決論罪之法條：
毒品危害防制條例第10條
施用第1級毒品者，處6月以上5年以下有期徒刑。
施用第2級毒品者，處3年以下有期徒刑。


司法院資訊處製作；財團法人民間司法改革基金會備份。
